臺灣臺南地方法院刑事判決　　　　　　　100年度易字第341號
公　訴　人　臺灣臺南地方法院檢察署檢察官
被　　　告　蔡卓玲
上列被告因竊盜案件，經檢察官提起公訴（一００年度偵緝字第
二四三號），本院判決如下：
    主  文
蔡卓玲犯竊盜罪，累犯，處有期徒刑陸月，如易科罰金，以新臺
幣壹仟元折算壹日。
    事  實
一、蔡卓玲前因竊盜案件，經本院以九十五年度易字第一六二四
    號判決判處有期徒刑三月確定，嗣經本院以九十六年度聲減
    字第四四四九號裁定減刑為有期徒刑一月十五日確定，於民
    國九十六年十二月五日易科罰金執行完畢。詎其仍不知悔改
    ，於九十九年八月三十日晚間十時十二分許，在臺南市○區
    ○○路六七０號「臺南市立醫院」看診完畢，欲前往急診櫃
    臺批價領藥時，見醫院大廳櫃台無人看守，竟心生貪念，意
    圖為自己不法之所有，徒手竊取該醫院行政人員葉佩君所管
    理使用，擺放在大廳櫃臺葉佩君座位之側邊櫃內之NOKIA 牌
    行動電話一支（型號：二七三０、IMEI序號：000000
    000000000號），得手後插入以其母親張治名義
    申辦之行動電話門號0000000000號SIM 卡撥打使
    用。嗣經葉佩君調閱醫院大廳監視錄影後，報警而循線查獲
    。
二、案經臺南市政府警察局第一分局移送臺灣臺南地方法院檢察
    署檢察官偵查起訴。
    理  由
一、按被告以外之人於審判外之陳述，雖不符刑事訴訟法第一百
    五十九條之一至第一百五十九條之四之規定，而經當事人於
    審判程序同意作為證據，法院審酌該言詞陳述或書面陳述作
    成時之情況，認為適當者，亦得為證據。當事人、代理人或
    辯護人於法院調查證據時，知有第一百五十九條第一項不得
    為證據之情形，而未於言詞辯論終結前聲明異議者，視為有
    前項之同意，刑事訴訟法第一百五十九條之五定有明文。查
    本件被告蔡卓玲於言詞辯論終結前，對於下述本院採為認定
    犯罪事實依據之各項證據之證據能力，均未聲明異議（見本
    院卷第十五頁背面），復經本院於審理時逐一提示予被告表
    示意見（見本院卷第六十六頁至第六十七頁），本院審酌該
    等證據之取得過程並無瑕疵，與本案待證事實間復具有相當
    之關聯性，以之為本案證據並無不當，自得採為本件認定事
    實之基礎，合先敘明。
二、訊據被告雖坦承有於九十九年八月三十日晚間前往臺南市立
    醫院看診，且以其母親張治名義申辦之00000000
    00門號為其使用，然矢口否認有竊盜犯行，辯稱：於九十
    九年八月三十日在臺南市立醫院看診時，所使用之手機及0
    000000000號行動電話SIM卡不見，並未將上開行
    動電話SIM卡插入葉佩君之手機內使用。經查：
  (一)證人葉佩君為臺南市立醫院負責掛號、批價之人員，其所使
    用由臺南市立醫院核發之廠牌NOKIA 牌、型號為二七三０、
    IMEI序號為000000000000000號手機，於九
    十九年八月三十日下班前擺放在其工作之櫃臺座位側邊櫃內
    ，於翌日上班時未見該手機乙情，業據證人葉佩君於警詢、
    本院審理時證述明確（見警卷第一頁、本院卷第六十二頁至
    第六十三頁），且證人葉佩君於本院證稱：我是下班回家發
    現手機沒在身上，我有印象我是把手機放在醫院我位置上的
    櫃子，我想說在醫院很安全所以沒有當天去找，我座位是在
    警卷照片第十六頁有一位白衣服女子的地方，我手機是擺在
    照片第十七頁我座位旁側邊櫃子，櫃子有上、下二層，我是
    放在上層，是在桌面下，不是任何人在桌面上都可以看到，
    從櫃臺外面看過去，是看不到櫃臺裡面情形等語（見本院卷
    第六十三頁、第六十五頁背面）。是證人葉佩君雖係於九十
    九年八月三十日下班時，漏將櫃內手機攜離，然其擺放手機
    之位置係在其個人工作場所，即醫院大廳櫃臺人員座位之側
    邊櫃內，該位置之側邊櫃為證人葉佩君個人管理使用，並非
    任何人均可使用之公共處所，則證人葉佩君擺放在該處之手
    機，僅因葉佩君下班離開而有管理使用狀態之鬆弛，並非遺
    失物或離本人持有之物，即堪認定。
  (二)其次，於九十九年八月三十日晚間十時十二分許，有一身穿
    白色上衣女子經過無人之臺南市立醫院大廳櫃臺，先在中間
    櫃臺桌面探尋，又走至最旁邊櫃臺，彎身探尋該處之側邊櫃
    ，該名白色上衣女子並於同日晚間十時十三分出現在急診室
    辦理批價繳費等情，有臺南市立醫院監視器翻拍照片七張在
    卷可參（見警卷第十二頁至第十八頁），堪認證人葉佩君座
    位之側邊櫃，於九十九年八月三十日晚間十時十二分許，確
    實有一名白衣女子短暫停駐探尋，該名白衣女子並於同日晚
    間十時十三分出現在急診批價處。而就上開監視器翻拍照片
    ，證人葉佩君於本院證稱：醫院的監視錄影畫面我有看過，
    我從我下班時間開始看，這中間沒看到有人在我位置，看到
    十點多有一位白衣女子在中間櫃臺那邊探頭探腦，就是警卷
    第十三頁白衣女子的位置，然後該女子走到我位置，手有撈
    東西，不知道在拿什麼東西，我們從錄影帶時間去查批價，
    錄影畫面顯示白衣女子在急診批價處的時間是十點十三分，
    被告電腦資料批價時間是十點十八分，醫院電腦資料批價時
    間是我們錢已經收好，收據出來的時間，負責人員如果沒有
    馬上紀錄的話，會有時間差，醫院批價資料當中並沒有剛好
    晚上十點十三分批價的人，距離這位白衣女子前往急診批價
    時間，最接近時間點的就是被告，而且我對被告有印象，之
    前被告有來醫院問一位病人欠費的事情，我有問她跟欠費人
    有何關係，她說那個人是她乾媽，我有請被告簽切結書要分
    期繳納，我是從警卷第十四頁、第十八頁照片看出白衣女子
    是那位簽切結書的人，被告是簽張治住院費用的切結書等
    語（見本院卷第六十三頁至第六十六頁）。參以被告於九十
    九年八月三十日晚間確實有前往臺南市立醫院就診，掛號時
    間為晚間九時十五分，診間醫師輸入處方箋之時間為晚間九
    時五十八分，批價收費時間為晚間十時十八分，亦有臺南市
    立醫院一００年五月十一日南市醫字第一０００三一０號函
    存卷可佐（本院卷第三十一頁），且被告於本院調查證據提
    示監視器錄影翻拍照片時，亦承認該監視器畫面之女子為其
    本人（見本院卷第六十六頁背面），足徵被告確實於九十九
    年八月三十日晚間十時十二分許，在臺南市立醫院大廳最旁
    邊櫃臺即證人葉佩君之座位，彎身探尋該處之側邊櫃，亦堪
    認定。
  (三)再0000000000號門號申請人為被告母親張治，
    被告於九十八年十一月二十六日其母親過世前即已使用上開
    門號，於九十九年八月三十日前往臺南市立醫院時仍有使用
    該門號乙情，業據被告於本院供述明確（見本院卷第六十七
    頁背面至第六十八頁），並有上開行動電話門號申請人資料
    及被告個人戶籍資料各一份在卷可參（見警卷第二十四頁、
    第二頁）。又證人葉佩君擺放在醫院櫃臺座位側邊櫃之手機
    ，該手機IMEI序號為000000000000000號，
    有行動電話序號標籤影本一份存卷足憑（見警卷第二十六頁
    ）。再者，被告使用之0000000000號門號SIM 卡
    ，自九十九年八月三十日晚間十一時九分至翌日晚間十一時
    三十四分為止，均搭配證人葉佩君上開手機收發簡訊、撥打
    、接聽電話（證人葉佩君手機IMEI序號為00000000
    0000000號，通聯調閱查詢單顯示之手機IMEI序號為
    000000000000000號，最末碼為電信檢索碼
    ，不影響二者之同一性），並且於九十九年八月三十一日晚
    間十一時三十四分許，被告以上開門號搭配證人葉佩君手機
    撥打林金量使用之0000000000號行動電話，通話
    長達五百十七秒等情，有0000000000號通聯調閱
    查詢單一份在卷可參（見警卷第二十二頁至第二十三頁背面
    ），復據證人林金量於警詢證稱：0000000000號
    行動電話是我在使用，我認識蔡卓玲，九十九年八月三十一
    日二十三時三十四分二十九秒，我使用的電話與00000
    00000號電話有對話，這是我與蔡卓玲通話，我印象中
    是蔡卓玲打給我，詢問、請教她本人與人車禍協調和解及相
    關產物保險事宜等語（見本院卷第三十四頁）。是依上開通
    聯紀錄及證人林金量之證述，被告所使用之0000000
    000號行動電話，於九十九年八月三十日晚間前往臺南市
    立醫院看診時顯未遺失，被告始能於翌日使用該門號與證人
    林金量對話，則上開時間以證人葉佩君手機搭配00000
    00000號門號SIM 卡使用之人，應為被告無訛。而被告
    於九十九年八月三十日晚間十時十二分許，在臺南市立醫院
    大廳最旁邊櫃臺即證人葉佩君之座位上，彎身探尋該處之側
    邊櫃，業經本院認定如前，復於同日晚間十一時九分許至翌
    日晚間十一時三十四分，將其使用之0000000000
    號門號SIM 卡，插入證人葉佩君擺放在臺南市立醫院櫃臺座
    位側邊櫃內之手機使用，足證被告於九十九年八月三十日晚
    間十時十二分許，在臺南市立醫院大廳櫃臺彎身探尋證人葉
    佩君座位之側邊櫃時，有竊取證人葉佩君之手機，始能旋於
    同日晚間十一時九分許至翌日晚間十一時三十四分許，使用
    葉佩君手機，至為灼明。被告辯稱其所使用之000000
    0000號門號SIM 卡於九十九年八月三十日晚間遺失，未
    竊取證人葉佩君手機云云，顯係臨訟卸責之詞，實不足採。
  (四)綜上所述，本件事證明確，被告上開辯詞並不足採，被告本
    件犯行至堪認定，應依法論科。
三、核被告所為，係犯刑法第三百二十條第一項之竊盜罪。再被
    告前因竊盜案件，經本院以九十五年度易字第一六二四號判
    判判處有期徒刑三月確定，並經減刑為有期徒刑一月十五日
    確定，於九十六年十二月五日易科罰金執行完畢乙情，有臺
    灣高等法院被告前案紀錄表附卷足參，其受徒刑之執行完畢
    後，五年以內故意再犯本案有期徒刑以上之罪，為累犯，應
    依刑法第四十七條第一項規定加重其刑。爰審酌被告國小畢
    業之智識程度；自述未婚、從事臨時工月入約一萬五千元之
    生活狀況；不思以己力獲取所需，卻任意竊取他人財物，且
    前有多次竊盜前科，業經判刑確定，有臺灣高等法院被告前
    案紀錄表可稽，竟不思力圖改過自新，又再犯本件竊盜，犯
    後復飾詞狡辯，本不宜從輕量刑，惟念其所竊得之物，價值
    並非高昂等一切情狀，量處如主文所示之刑，並諭知易科罰
    金之折算標準。至檢察官起訴時雖具體求處被告有期徒刑一
    年二月，惟按「刑事審判之量刑，在於實現刑罰權之分配的
    正義。故法院對有罪之被告科刑，應符合罪刑相當之原則，
    使罰當其罪，以契合人民之法律感情。此所以刑法第五十七
    條明定科刑時應審酌一切情狀，尤應注意該條所列各款事項
    ，以為科刑輕重之標準。」，迭經最高法院九十三年度臺上
    字第三九七三號、九十四年度臺上字第二一三一號、九十四
    年度臺上字第二二七五號等刑事判決在案，本院審酌刑法第
    五十七條各款所臚列情事，並考量被告犯罪情節、行為手段
    、竊取財物價值等各項情狀，認為科處如主文所示之刑即可
    達罰當其罪，檢察官之求刑稍屬過重，附此敘明。
四、另檢察官雖以被告已有多次竊盜前案紀錄，顯有竊盜之習慣
    ，請求本院在判處被告罪刑之同時，諭知被告入勞動場所強
    制工作等節，惟查：
  (一)「十八歲以上之竊盜犯、贓物犯，有犯罪之習慣者，得於刑
    之執行前，令入勞動場所強制工作。」，竊盜犯贓物犯保安
    處分條例第三條第一項固定有明文。惟按竊盜犯贓物犯保安
    處分條例第二條第四項規定「應執行之刑未達一年以上者，
    不適用本條例」，而被告所犯本案竊盜罪，經宣告判處有期
    徒刑六月，未達一年，自無該條例之適用。
  (二)又刑法第九十條第一項固規定「有犯罪之習慣或因遊蕩或懶
    惰成習而犯罪者，於刑之執行前，令入勞動場所，強制工作
    」。惟按保安處分係對受處分人將來之危險性所為拘束其身
    體、自由之處置，以達教化與治療之目的，為刑罰之補充制
    度，本諸法治國家保障人權之原理及刑法之保護作用，其法
    律規定之內容，應受比例原則之規範，使保安處分之宣告，
    與行為人所為行為之嚴重性，行為人所表現之危險性，及對
    行為人未來行為之期待性相當（司法院大法官釋字第四七一
    號解釋可資參照）。經查，被告固於民國九十二、九十四、
    九十五、九十八、九十九年間均因竊盜案經法院判刑確定，
    然被告上開案件多均係竊取超商內物品，各次竊取之財物價
    值均非高，而被告本次行竊之次數僅為一次，且係看診時行
    經醫院大廳見無人而起意竊盜，其行竊之方式、手段，尚與
    一般慣竊之懶惰成習，長期間且有計劃一再多次而以犯罪成
    為日常習慣之情形有所不同，是其應屬一時貪念所為之犯罪
    行為，而非有犯罪習慣之人。再者，被告本件犯行既已判處
    如上之刑，經此教訓，諒足以使其誡懼謹慎，矯正其偏差之
    觀念，此亦為同一事實是否宣告令入勞動場所強制工作所應
    併予考量之事項。故審酌本件被告行為之嚴重性、所表現之
    危險性及對其未來行為之期待性等情，倘令其入勞動埸所強
    制工作，毋寧非屬適當甚且過度，參諸上開說明，認尚無藉
    由保安處分之強制工作方式以達教化與治療目的之必要，爰
    不為令其入勞動場所強制工作之諭知，併此敘明。
據上論斷，應依刑事訴訟法第二百九十九條第一項前段，刑法第
三百二十條第一項、第四十一條第一項前段、第四十七條第一項
，刑法施行法第一條之一第一項、第二項前段，判決如主文。
本案經檢察官李白松到庭執行職務。
中    華    民    國   100    年    6     月    30    日
                  刑事第十二庭  法  官  黃琴媛
以上正本證明與原本無異。
如不服本判決應於收受本判後10日內向本院提出上訴書狀，並應
敘述具體理由。其未敘述上訴理由者，應於上訴期間屆滿後20日
內向本院補提理由書狀（均須按他造當事人之人數附繕本）「切
勿逕送上級法院」。
                                書記官  曾國華
中    華    民    國   100    年    6     月    30    日
附錄本判決論罪之法條：
中華民國刑法第320條第1項
意圖為自己或第三人不法之所有，而竊取他人之動產者，為竊盜
罪，處5  年以下有期徒刑、拘役或 5 百元以下罰金。